臺灣高等法院臺南分院民事判決
110年度訴字第1號
原      告  孫豫鳳  
            孫豫芬  
            孫豫芷  
共      同
訴訟代理人  裘佩恩律師
            蘇泓達律師
            莊佳蓉律師
被      告  唐士賢  
上列當事人間請求損害賠償事件，原告提起刑事附帶民事訴訟，
經本院刑事庭裁定移送前來（109年度交附民字第141號），本院
於民國（下同）110年5月5日言詞辯論終結，判決如下：
    主  文
被告應給付原告孫豫鳳新臺幣（下同）68萬8,306元，應給付原
告孫豫芬、孫豫芷各58萬8,306元，及均自109年8月25日起至清
償日止，按年息百分之五計算之利息。
訴訟費用由被告負擔。 
    事實及理由
壹、程序方面：
　一、按民事訴訟法第427條第2項第11款規定修正，本於道路交
      通事故有所請求而涉訟者，應適用簡易訴訟程序，新修正
      之民事訴訟法、民事訴訟法施行法經總統於110年1月20日
      公布，於同月22日生效。又依民事訴訟法施行法第4條之1
      規定「修正之民事訴訟法簡易訴訟程序，依本施行法第十
      二條第十項公告施行後，於修正前已繫屬之事件，其法院
      管轄權及審理程序依下列之規定：一、未經終局裁判者，
      適用修正後之規定。二、曾經終局裁判者，適用修正前之
      規定。」，本件未經終局裁判，應適用修正後規定，即適
      用簡易訴訟程序為裁判，先予敘明。
  二、被告經合法通知未於言詞辯論期日到場，核無民事訴訟法
      第386條所列各款情形，爰依原告之聲請，由其一造辯論
      而為判決。
貳、實體部分　　
一、原告主張：被告於108年7月24日上午11時43分許，駕駛車牌
    號碼0000-00號自小客車，沿臺南市安南區北安路二段西側
    單行道由北往南方向行駛，行至北安路二段與北安路二段63
    巷之交叉路口時，本應注意車前狀況，隨時採取必要之安全
    措施，及車輛行駛至有行車管制號誌交岔路口時，應遵守燈
    光號誌之指示，遇紅燈號誌應禁止通行，不得超越停止線或
    進入路口，而依當時天候晴、日間自然光線、柏油路面乾燥
    、無缺陷，亦無障礙物，視距良好，並無不能注意之情事，
    竟疏未注意車前狀況，而於北安路二段之交通號誌顯示紅燈
    時，仍貿然闖越紅燈通過上開路口；適有伊等母親孫王玉英
    騎乘車牌號碼000-000號普通重型機車，沿臺南市安南區北
    安路二段63巷由東往西方向，遵守燈光號誌之指示行駛通過
    該路口（下稱系爭路口），因此遭闖越紅燈之被告所駕自小
    客車撞擊，致人車倒地，受有頭胸部鈍傷等傷害，經送醫急
    救，仍因傷重不治死亡（下稱系爭車禍）。系爭車禍之發生
    依車鑑會之鑑定，被告應負全部肇事責任，且被告亦經臺南
    地院與本院判處有期徒刑1年確定。孫王玉英之喪葬費用共2
    6萬4,920元，伊等3人各支出1/3，每人各支出請求8萬8,306
    元（小數點以下捨去）。伊等均為孫王玉英之女，系爭車禍
    迄今，被告從未向伊等道歉及達成和解，且謊稱沒工作、沒
    財產，毫無誠意及悔意，且在警局對原告孫豫鳳破口大罵，
    造成伊等精神之痛苦，原告孫豫鳳、孫豫芬、孫豫芷自得分
    別請求精神慰撫金135萬4,973元、125萬4,973元、125萬4,9
    72元，扣除原告領取200萬元之強制險理賠金，其中孫豫芷
    領取66萬6,666元、孫豫鳳與孫豫芬各領取66萬6,667元等情
    ，爰依民法第184條第1項前段、第191條之2前段、第192條
    第1項、第194條侵權行為之法律關係請求被告賠償如主文第
    一項所示等語。
二、被告辯以：伊於車禍發生後，就賠償問題一再釋出善意，多
    次抱著歉意和誠心，希望與原告達成和解，然原告都拒不協
    商，而是一味地交由訴訟代理人處理，然其訴訟代理人一再
    窮追猛打，要求虛妄高額賠償，甚至連伊已出嫁之姊姊也要
    牽扯進來。希望法院能斟酌事件原因，衡量伊目前處境，給
    予伊一個公平合理之判決等語，並答辯聲明：原告之訴駁回
    。
三、本院之判斷
（一）原告主張被告於108年7月24日上午11時43分許，駕駛車牌
      號碼0000-00號自小客車，沿臺南市安南區北安路二段西
      側單行道由北往南方向行駛，行至系爭路口時，因疏未注
      意車前狀況，貿然闖越紅燈通過，致發生系爭車禍之事實
      ，為被告所不爭執，且據本院依職權調閱本院109年度交
      上訴字第961號刑事卷查明屬實，堪信原告主張之事實為
      真實。
（二）按「汽車行駛時，駕駛人應注意車前狀況，隨時採取必要
      之安全措施」、「汽車行駛至交岔路口，其行進、轉彎，
      應遵守燈光號誌」、「車輛面對圓形紅燈表示禁止通行，
      不得超越停止線或進入路口」，道路交通安全規則第94條
      第3項、第102條第1項第1款、道路交通標誌標線號誌設置
      規則第206條第5款第1目分別定有明文。被告考領有普通
      貨車駕駛執照，此有被告之公路監理電子閘門-證號查詢
      汽車駕駛人資料在卷可按（見刑事本院卷第51頁），自應
      遵守上述道路交通安全規則之規定，謹慎駕車以維行車安
      全及避免危險發生，而依當時天氣晴、日間自然光線，柏
      油路面乾燥、無缺陷、亦無障礙物，視距良好，有道路交
      通事故調查報告表㈠可按（見刑事相驗卷第81頁），並無
      不能注意之情事，被告竟疏未注意車前狀況，即貿然闖越
      紅燈進入系爭路口，因而肇生本件車禍事故，其駕車行為
      自有過失。又本案經檢察官囑託臺南市車輛行車事故鑑定
      委員會鑑定結果，認：「一、唐士賢駕駛自小客車，未依
      號誌指示行駛，闖越紅燈，為肇事原因。二、孫王玉英無
      肇事因素（越級駕駛有違規定）。」等情，有臺南市車輛
      行車事故鑑定委員會108年12月12日南市交鑑字第1081437
      316號函及所附南鑑0000000號案鑑定意見書附卷可佐（見
      刑事108年度偵字第15282號卷第31至34頁），審酌上開鑑
      定意見書，鑑定過程參考本案卷證資料，鑑定委員會依據
      專業知識綜合判斷推論，無論鑑定過程、方法或論理，自
      形式上及實質上而言，並無瑕疵。準此，上開鑑定意見書
      之結論洵屬可採，足認被告就本件車禍之發生確有過失。
      且被害人因系爭車禍死亡，被告之過失與被害人之死亡結
      果間，有相當因果關係。
（三）次按「因故意或過失，不法侵害他人之權利者，負損害賠
      償責任」、「汽車、機車或其他非依軌道行駛之動力車輛
      ，在使用中加損害於他人者，駕駛人應賠償因此所生之損
      害」、「不法侵害他人致死者，對於支出醫療及增加生活
      上需要之費用或殯葬費之人，亦應負損害賠償責任」、
　　　「不法侵害他人致死者，被害人之父、母、子、女及配偶
      ，雖非財產上之損害，亦得請求賠償相當之金額」。民法
      第184條第1項前段、第191條之2前段、第194條分別定有
      明文。
（四）茲就原告請求被告損害賠償項目及金額（見本院附民卷第
      6至7頁）審酌如下：
    ⒈殯葬費用26萬4,920元部分
      原告主張為被害人孫王玉英之女一節，有戶籍謄本在卷可
      稽（見刑事108年度他字第4842號偵卷第15、17、19頁）
      。原告主張因系爭車禍支出孫王玉英殯葬費用26萬4,920
      元等情，業據提出「龍承生命禮儀」收據1份為證（見附
      民卷第17頁），被告就此金額亦未爭執，堪信原告此部分
      主張為真實。原告主張每人支出1/3，故每人請求1/3之喪
      葬費各8萬8,306元，核無不合，應予准許。
　　⒉精神慰撫金360萬元部分
　　　按非財產上賠償之金額是否相當，應斟酌實際加害情形、
      影響該權利是否重大、兩造身分地位，經濟狀況及其他各
      種情形，以為核定之準據。原告之母因系爭車禍 而死亡
      ，堪認原告等人確實因此受有精神上損害，故原告請求被
      告賠償非財產上損害，洵屬有據。衡酌被害人孫王玉英為
      00年0月00日生，於108年7月24日死亡時得年68歲。原告
      等3人自陳，孫豫芬五專畢業，無業，現為家庭主婦；孫
      豫芷五專畢業，現為工廠作業員，月薪2萬8,000元；孫豫
      鳳高中畢業，原為美容師，現已退休（見本院卷第109頁
      ）。原告3人遽聞母親車禍死亡，必哀傷逾恆，精神上自
      受有極大之痛苦，其請求被告賠償精神慰撫金，核屬有據
      。被告唐士賢國中畢業，離婚，家庭經濟小康，目前服刑
      中（見刑事相驗卷第11頁），及兩造稅務電子閘門所得調
      件明細表（見本院卷第45至53頁）所示之財產所得資料等
      一切情狀，認原告孫豫鳳、孫豫芬、孫豫芷分別請求精神
      慰撫金126萬6,667元、116萬6,667元、116萬6,666元，尚
      稱允當，應予准許。是本件原告孫豫鳳、孫豫芬、孫豫芷
      合計所受損害之金額分別為135萬4,973元、125萬4,973元
      、125萬4,972元。
    ⒊按保險人依強制汽車責任保險法規定給付之保險金，視為
      加害人或被保險人損害賠償金額之一部分，加害人或被保
      險人受賠償請求時，得扣除之，強制汽車責任保險法第32
      條定有明文。蓋因強制汽車責任保險之保險人所給付之保
      險金，係被保險人繳交保費所生，性質上屬於被保險人賠
      償責任之承擔或轉嫁，自應視為加害人或被保險人損害賠
      償金額之一部分，而得減免其賠償責任(最高法院96年度
      台上字第1800號民事判決參照) 。查原告孫豫鳳、孫豫芬
      、孫豫芷已依強制汽車責任保險法之規定，分別向強制汽
      車責任保險之保險人富邦產物保險股份有限公司領取孫王
      玉英之強制汽車責任保險金66萬6,667元、66萬6,667元、
      66萬6,666元，有存摺影本可稽（見本院卷第75至83頁）
      ，此部分應與原告得向被告請求給付之金額扣抵。是原告
      孫豫鳳、孫豫芬、孫豫芷得向被告請求賠償之金額分別為
      68萬8,306元、58萬8,306元、58萬8,306元（計算式：135
      萬4,973元－66萬6,667元＝68萬8,306元；125萬4,973元－66
      萬6,667元＝58萬8,306元；125萬4,972元－66萬6,666元＝58
      萬8,306元）。
四、綜上所述，原告依民法第184條第1項前段、第191條之2前段
    、第192條第1項、第194條侵權行為之法律關係請求被告應
    給付原告孫豫鳳68萬8,306元，應給付原告孫豫芬、孫豫芷
    各58萬8,306元，及均自109年8月25日起至清償日止，按年
    息百分之五計算之利息。自屬有據，應予准許。
五、本件事證已臻明確，兩造其餘之攻擊或防禦方法及所用之證
    據，經本院斟酌後，均認不足以影響本判決之結果，爰不再
    逐一論列，附此敘明。
六、據上論結，本件原告之訴為有理由，依民事訴訟法第463條
    、第385條第1項前段、第78條，判決如主文。
中　　華　　民　　國　　110 　年　　5 　　月　　26　　日
                  民事第二庭    審判長法　官  高榮宏

                                      法  官  黃瑪玲

                                      法  官  陳春長
上為正本係照原本作成。
被告如不服本判決，僅得以適用法規顯有錯誤為理由，應於收受
送達後20日內向本院提出上訴書狀，其未表明上訴理由者，應於
提出上訴後20日內向本院補提出理由書狀（均須按他造當事人之
人數附繕本），上訴時應提出委任律師或具有律師資格之人之委
任狀；委任有律師資格者，另應附具律師資格證書及釋明委任人
與受任人有民事訴訟法第466條之1第1項但書或第2項所定關係之
釋明文書影本。如委任律師提起上訴者，應一併繳納上訴審裁判
費。
原告不得上訴。　　　　　　　　　　　　　　　　　　　　　中　　華　　民　　國　　110 　年　　5 　　月　　26　　日

                                      書記官  邱斈如
【附註】
民事訴訟法第466條之1：
⑴對於第二審判決上訴，上訴人應委任律師為訴訟代理人。但上
  訴人或其法定代理人具有律師資格者，不在此限。
⑵上訴人之配偶、三親等內之血親、二親等內之姻親，或上訴人
  為法人、中央或地方機關時，其所屬專任人員具有律師資格並
  經法院認為適當者，亦得為第三審訴訟代理人。
民事訴訟法第466條之2第1項：
上訴人無資力委任訴訟代理人者，得依訴訟救助之規定，聲請第
三審法院為之選任律師為其訴訟代理人。
民事訴訟法第436條之2：
對於簡易訴訟程序之第二審裁判，其上訴利益逾第466條所定之
額數者，當事人僅得以其適用法規顯有錯誤為理由，逕向最高法
院提起上訴或抗告。
前項上訴及抗告，除別有規定外，仍適用第3編第2章第3審程序
、第4編抗告程序之規定。
民事訴訟法第436條之3：
對於簡易訴訟程序之第二審裁判，提起第三審上訴或抗告，須經
原裁判法院之許可。
前項許可，以訴訟事件所涉及之法律見解具有原則上之重要性者
為限。
第一項之上訴或抗告，為裁判之原法院認為應行許可者，應添具
意見書，敘明合於前項規定之理由，逕將卷宗送最高法院；認為
不應許可者，應以裁定駁回其上訴或抗告。
前項裁定，得逕向最高法院抗告。